【裁判字號】    89,訴,242
【裁判日期】    891110
【裁判案由】    侵權行為損害賠償
【裁判全文】
臺灣彰化地方法院民事判決                          八十九年度訴字第二四二號
    原      告  甲○○○
    被      告  乙○○
右當事人間請求侵權行為損害賠償事件，本院判決如左：
    主      文
被告應給付原告新臺幣貳拾萬伍仟參佰肆拾伍元。
原告其餘之訴駁回。
訴訟費用由被告負擔十分之六，餘由原告負擔。
本判決第一項於原告以新臺幣柒萬元供擔保後，得假執行。
原告其餘假執行之聲請駁回。
    事      實
甲、原告方面：
  一、聲明：
    (一)被告應給付原告新臺幣(下同)三十六萬六千八百元。
    (二)訴訟費用由被告負擔。
    (三)原告願供擔保，請准宣告假執行。
  二、陳述：
    (一)被告乙○○於民國  (下同)八十七年十一月二十三日十二時十分許，駕駛車
        牌號碼Ｊ六─一三九五號自用小客車，自彰化縣田中鎮往田尾鄉方向，沿彰
        化縣田中鎮○○路行駛，竟疏未注意汽車行駛時兩車併行之間隔，適其右側
        同向有原告騎乘車牌號碼ＫＩＶ─四七一號機車直行，被告之小客車右前側
        照後鏡擦撞原告機車左前側後照鏡，致原告人車倒地受傷，嗣經原告提出告
        訴後，迭經台灣彰化地方法院判處被告拘役五十五日確定在案。
    (二)原告原本務農，幫人從事農務工作，自八十七年十一月二十三日遭被告之侵
        權行為後，原告經三個月休養及復健後，迄今行動仍需他人照料，無法自主
        ，原告因此喪失或減少勞動能力之收入及增加配偶在原告診治期間之生活上
        支出，為此依民法第一百九十三條第一項規定，並按原告目前為五十七歲，
        至退休年齡尚有三年，且依政府所定基本薪資為月薪一萬五千八百四十元計
        算，原告僅請求減少勞動收入一年六個月共二十八萬五千一百二十元，另增
        加生活需要支出部分請求二個月共三萬一千六百八十元，合計三十一萬六千
        八百元；再原告因被告之侵權行為而受有精神上痛苦，併請求精神慰藉金五
        萬元。是被告應賠償原告之金額為三十六萬六千八百元。
    (三)對被告抗辯之陳述：
    １、原告確因被告之侵權行為而受傷，被告指稱原告幫人撿菜及揹小孩固為事實
        ，然被告僅坐著撿菜，並無法挑重物，且揹小孩是原告自己之孫子，不能因
        此逕認原告之勞動能力仍與發生車禍前相同。
    ２、本件車禍經台灣省彰化縣區車輛行車事故鑑定委員會及台灣省車輛行車事故
        覆議鑑定委員會二次鑑定結果，均認被告駕駛自小客車超車時未保持安全間
        隔為肇事主因，足見被告應負侵權行為損害賠償責任，不容其再置辯。
    ３、被告之保險公司理賠金額為二萬四千七百三十五元，係賠償醫療費用部分。
  三、證據：提出本院八十八年度交易字第一三五號刑事判決影本一件及診斷證明書
      影本四件為證。
乙、被告方面：
  一、聲明：
    (一)原告之訴及其假執行之聲請駁回。
    (二)訴訟費用由原告負擔。
  二、陳述：
    (一)原告之身體狀況尚佳，被告曾於八十九年三月二十一日前往原告住處拍照，
        發現告尚能揹小孩去買菜。又原告於八十八年十二月十、十一、十三日仍幫
        人撿菜，足見原告受傷情形甚輕。另原告自八十八年七月份以後即可開始工
        作。
    (二)原告之請求金額過高，被告僅願賠償五萬元，且被告之保險公司亦已理賠原
        告二萬餘元。
    (三)車禍肇事鑑定時被告並未參加，請求再送車禍肇事覆議鑑定。
  三、證據：提出照片七幀及富邦產物保險股份有限公司函一件。
丙、本院依職權調閱臺灣彰化地方法院檢察署八十九年度執字第一三四號乙○○過失
    傷害案件刑事卷宗及函詢富邦產物保險股份有限公司有關本件車禍保險理賠情形
    ，並依被告聲請囑託台灣省車輛行車事故覆議鑑定委員會鑑定本件車禍肇事責任
    歸屬。
    理      由
一、按訴狀送達，原告不得將原訴變更或追加他訴，但擴張或減縮應受判決事項之聲
    明者，不在此限，民事訴訟法第二百五十五條第一項第三款定有明文。本件原告
    在起訴時原請求之賠償金額為七十三萬三千六百元，嗣於八十九年九月十三日言
    詞辯論期日當庭表示請求金額減為三十六萬六千八百元，則原告減少請求金額之
    行為應為減縮應受判決事項之聲明，非屬訴之變更，依首揭法條規定，應予准許
    ，合先敘明。
二、本件原告主張被告於右揭時地駕車肇事致原告受傷，應由被告負侵權行為損害賠
    償責任，而原告受傷後須長期復健及休養，減少勞動能力及增加生活上需要之支
    出共三十一萬六千八百元，另原告因車禍受傷，精神及肉體亦受有痛苦，亦應請
    求精神慰藉金五萬元，合計三十六萬六千八百元等情。被告則以原告所受傷害不
    大，八十八年七月份以後即可開始工作，原告之請求金額過高，被告僅願賠償五
    萬元等情置辯。
三、原告主張被告於右揭時地駕車肇事致原告受傷，而被告之過失傷害行為亦經法院
    判處拘役五十五日確定之事實，已據其提出診斷證明書四件及本院八十八年度交
    易字第一三五號刑事判決一件等影本為憑，核屬相符，且經本院依職權調閱上開
    刑事卷宗查明無訛，亦為被告不爭執，原告此部分之主張自堪信為真實。
四、按因故意或過失，不法侵害他人之權利者，負損害賠償責任；不法侵害他人之身
    體或健康者，對於被害人因此喪失或減少勞動能力或增加生活上之需要時，應負
    損害賠償責任；不法侵害他人之身體、健康、自由、信用、隱私、貞操，或不法
    侵害其他人格法益而情節重大者，被害人雖非財產上之損害，亦得請求賠償相當
    之金額；民法第一百八十四條第一項前段、第一百九十三條第一項及第一百九十
    五條第一項分別定有明文。本件被告既於右揭時地駕車肇事，致原告受傷，經原
    告提出告訴及檢察官起訴後，再經本院刑事庭判處拘役五十五日確定，已如前述
    ，而本件車禍經臺灣彰化地方法院檢察署檢察官送請臺灣省彰化縣區車輛行車事
    故鑑定委員會鑑定結果，認為被告駕駛自小客車超車時未保持安全間隔，應為肇
    事原因，原告無肇事因素等情，有本院向臺灣彰化地方法院檢察署調閱八十九年
    度執字第一三四號刑事卷宗查明屬實，並有卷附該鑑定意見書及函影本各乙紙可
    按，又本院依被告聲請再將本件車禍送請臺灣省車輛行車事故覆議鑑定委員會鑑
    定結果，亦同此認定，亦有該委員會函乙紙足憑，則被告之過失行為與原告之受
    傷間具有相當因果關係，被告對原告因本件車禍所生之損害自應負損害賠償責任
    甚明。
五、惟原告請求被告賠償之費用，是否應予准許，分述如左：
  (一)減少勞動能力損失部分：原告雖主張起訴時現年五十七歲，至退休年齡六十歲
      ，尚有三年時間，原告喪失或減少勞動能力收入，每月依政府最低基本薪資一
      萬五千八百四十元計算云云，惟所謂﹁減少勞動能力損失﹂，係指具有勞動能
      力之人在住院治療、復健或其他因素致無法工作期間，所生之薪資損失而言，
      原告為三十三年十月二十二日生，本件車禍發生時為五十四歲，尚屬具有勞動
      能力之人，而依原告提出澄清綜合醫院八十八年十二月三日診斷證明書載明﹁
      宜休養及復健三個月，須專人照料行動﹂等語，及原告自承於八十八年十二月
      間已幫忙他人撿菜乙事，足見原告在本件車禍受傷後僅減少勞動能力而已，尚
      未達喪失勞動能力之程度，而原告無法工作之期間最多僅有十二個月 (八十七
      年十二月至八十八年十一月) ，原告指稱三年無法工作，即屬無據。至被告抗
      辯稱原告從八十八年七月份已開始工作乙節，被告就此有利於己之事實並未舉
      證以實其說，尚難採信。從而原告得請求之減少勞動能力損失應為十二個月，
      並參酌行政院勞工委員會八十七年十月一日施行之勞工保險最低投保薪資 (相
      當於基本工資) 為每月一萬五千八百四十元，原告得請求之金額為十九萬零八
      十元，逾此數額之請求，不應准許。
  (二)增加生活上需要支出部分：原告固主張其住院治療、就診一個月及復健期間三
      個月，增加配偶陳萬吉之生活上需要支出云云，然夫妻間本互負扶養義務，原
      告之配偶在原告就診及復健期間予以妥善照顧，要屬當然，而原告指稱增加生
      活上需要之支出乙節，復未舉證證明究係增加生活上何種支出？金額為何？其
      主張每月金額依一萬五千八百四十元計算之依據何在？仍屬不明，本院無從斟
      酌原告此部分請求是否有據，尚難准許。
  (三)精神慰撫金部份：查原告因被告駕車肇事致受傷多處，其肉體及精神確受極大
      痛苦，本院斟酌實際情況，及兩造之身分、地位，原告請求精神慰撫金五萬元
      ，自嫌過高，應予核減為四萬元，方屬公允，逾此數額之請求，為無理由。
  (四)綜上所述，原告得請求被告賠償之金額固為二十三萬零八十元，然被告另抗辯
      稱在原告住院期間曾給付一萬五千元，及被告之保險公司已理賠二萬餘元，並
      主張抵銷等語。經查：被告抗辯稱曾給付一萬五千元部分，為原告所否認，被
      告亦未舉證證明上情，此部分抗辯即無可採。又保險理賠部分，本院依職權函
      詢被告之汽車強制險承保公司即富邦產物保險股份有限公司有關本件車禍保險
      理賠情形，經答覆理賠金額為二萬四千七百三十五元，有卷附該公司函一件可
      稽，該金額復為兩造不爭執，則原告既已受領上開保險給付二萬四千七百三十
      五元，在被告主張抵銷之情形，此部分金額應予扣除，故原告得請求被告賠償
      之金額應為二十萬五千三百四十五元。
六、從而原告本於民法侵權行為規定，請求被告賠償因車禍所受之損害，於二十萬五
    千三百四十五元範圍內，洵屬有據，應予准許。其餘逾此範圍之請求，即嫌無憑
    ，應予駁回。
七、又原告陳明願供擔保聲請宣告假執行，經核其勝訴部份，核於法律規定相符，爰
    酌定相當擔保金額宣告之；其餘假執行之聲請，因訴經駁回而失所附麗，不應准
    許，併予駁回。
八、結論：本件原告之訴為一部有理由、一部無理由，並依民事訴訟法第七十九條但
    書、第三百九十條第二項，判決如主文。
中      華      民      國    八十九    年      十一    月      十      日
                                    臺灣彰化地方法院民事第一庭
                                        法      官    林    金    灶
右為正本係照原本作成。
如不服本判決，應於判決送達後二十日內向本院提出上訴狀。
中      華      民      國    八十九    年      十一    月      十      日
                                        法院書記官    邱    柏    滄


司法院資訊處製作；財團法人民間司法改革基金會備份。
